臺灣花蓮地方法院刑事判決　　　　　　　 96年度訴字第147號
公　訴　人　臺灣花蓮地方法院檢察署檢察官
被　　　告　甲○○
上列被告因侵占案件，經檢察官提起公訴（96年度偵緝字第133
號），經本院合議庭裁定改行簡式審判程序審理後，判決如下：
    主  文
甲○○連續意圖為自己不法之所有，而侵占因公益所持有之物，
處有期徒刑貳年；又連續行使偽造私文書，足以生損害於他人，
處有期徒刑壹年捌月。應執行有期徒刑參年陸月。
    事實及理由
一、犯罪事實
    甲○○自民國93年1月間起至94年7月間為止，擔任財團法人
    臺灣基督長老教會原住民教會之秀林教會新教堂建設委員會
    之會計，負責收取教友捐獻供興建新教堂之基金（下稱建堂
    基金），並應於次日將所收取之建堂基金存入秀林教會於花
    蓮縣新秀地區農會所開立帳戶內，且由其保管該帳戶之存摺
    與印鑑章（含秀林教會印章及該教會監事丁○○之印章），
    竟基於意圖為自己不法所有之概括犯意，自93年 1月間起至
    94 年7月31日止，在秀林教會會議室，收取教友捐獻之建堂
    基金後，未依規定於次日存入秀林教會帳戶內，而連續侵占
    其因公益所持有之建堂基金共計新台幣（下同） 1,864,385
    元。其復另行起意，基於意圖為自己不法所有及行使偽造私
    文書之概括犯意，自93年11月2日起至94年6月 3日止，未經
    秀林教會同意，擅自在新秀地區農會，連續偽填取款憑條，
    並於其上盜蓋秀林教會及丁○○之印章後，持之交付予不知
    情之新秀地區農會職員而行使之，致使農會職員誤信其係有
    權領取之人而交付款項共計10次，總共詐得金額高達1,285,
    000元，足生損害於秀林教會及丁○○。
二、證據：
    (一)被告甲○○於偵查及本院之自白。
    (二)證人即秀林教會建設委員會顧問林春敏、證人即秀林教會
      建設委員會組長丙○○、證人即秀林教會委員丁○○於偵
      查中之證述。
    (三)秀林教會建設委員會報告、秀林教會於新秀地區農會所開
      立帳戶之交易明細表、被告簽立之本票、承諾書、秀林教
      會第92-7次小會議程記錄、各項奉獻收入登記表。
三、查被告行為後，刑法部分條文業於95年7月1日修正施行，又
    參酌最高法院95年5月23日刑事庭第8次會議決議中關於法律
    變更之比較適用原則：於比較時應就罪刑有關之共犯、未遂
    犯、想像競合犯、牽連犯、連續犯、結合犯，以及累犯加重
    、自首減輕暨其他法定加減原因（如身分加減）與加減比例
    等一切情形，本於統一性及整體性原則，綜其全部罪刑之結
    果而為比較。本案涉及法律變更部分經附表所示比較新舊法
    之結果，修正後之規定並非較有利於被告，是依刑法第 2條
    第 1項前段規定，有關修正部分自應一體適用修正前刑法之
    規定。
四、核被告所為，係犯刑法第336條第1項之公益侵占罪及刑法第
    216條、第210條之行使偽造私文書罪、刑法第339條第1項之
    詐欺取財罪（蒞庭檢察官已更正被告公益侵占之金額及補充
    被告另涉犯行使偽造私文書及詐欺取財罪部分之犯罪事實及
    法條）。被告在取款憑條上盜用印章係偽造私文書之階段行
    為；其偽造取款憑條後持以行使，偽造之低度行為應為行使
    之高度行為所吸收，均不另論罪。又被告先後多次公益侵占
    、行使偽造私文書、詐欺取財犯行，均時間緊接，所犯係構
    成要件相同之罪名，顯係基於概括犯意反覆為之，應依修正
    前刑法第56條連續犯之規定，各論以一罪，並均依法加重其
    刑。再被告所犯行使偽造私文書及詐欺取財二罪間，有方法
    、目的之牽連關係，應依修正前刑法第55條之規定，從一重
    之行使偽造私文書罪處斷。其所犯公益侵占及行使偽造私文
    書二罪，犯意各別，行為互殊，應予分論併罰。爰審酌被告
    犯罪之動機、手段、公益侵占之金額及以行使偽造文書方式
    詐得之金額各高達180餘萬元、120餘萬元，所生之危害不輕
    ，且事後雖承諾將犯罪所得之款項歸還秀林教會，然迄今均
    未返還分文，及犯後坦承犯行之態度等一切情狀，各量處如
    主文所示之刑。
五、本件被告犯罪時間雖在96年 4月24日以前，然其所犯刑法第
    336條第1項及同法第339條第1項之罪，依中華民國96年罪犯
    減刑條例第 3條第15項之規定，經判決逾1年6月之刑者，不
    予減刑。又依法院辦理96年減刑案件應行注意事項第10點之
    規定，裁判上一罪，如其中一部分為本條例第 3條所定不予
    減刑之罪，則其據以處罰之他罪雖非同條例列舉之罪名，亦
    應不予減刑。是本件被告自無上開減刑條例之適用，併予敘
    明。
六、依刑事訴訟法第299條第1項前段、第273條之1第1項、第310
    條之2、第454條，刑法第2條第1項前段、第336條第1項、第
    216條、第210條、第339條第1項、修正前第56條、第55條、
    第51條第5款，罰金罰鍰提高標準條例第1條前段，判決如主
    文。
七、如不服本案判決，得自收受送達之日起10日內提起上訴。
本案經檢察官乙○○到庭執行職務。
中　　華　　民　　國　　96　　年　　7 　　月　　24　　日
  　    　　　　　　　  臺灣花蓮地方法院刑事第一庭
　　　　　　　　　　　　　　　　法　官　李  世  華
上列正本證明與原本無異。
如對本判決不服，應於送達後10日內，向本院提出上訴狀（應抄
附繕本）告訴人或被害人如對於本判決不服者，應具備理由請求
檢察官上訴，其上訴期間之計算係以檢察官收受判決正本之日期
為準。
                                書記官
中　　華　　民　　國　　96　　年　　7 　　月　　26　　日
附錄本判決論罪之法律條文：
中華民國刑法第210條：
（偽造變造私文書罪）
偽造、變造私文書，足以生損害於公眾或他人者，處 5年以下有
期徒刑。
中華民國刑法第216條：
（行使偽造變造或登載不實之文書罪）
行使第210條至第215條之文書者，依偽造、變造文書或登載不實
事項或使登載不實事項之規定處斷。
中華民國刑法第336條第1項：
（公務公益侵占罪、業務侵占罪）
對於公務上或因公益所持有之物，犯前條第1項之罪者，處1年以
上7年以下有期徒刑，得併科5千元以下罰金。
中華民國刑法第339條第1項：
（普通詐欺罪）
意圖為自己或第三人不法之所有，以詐術使人將本人或第三人之
物交付者，處5年以下有期徒刑、拘役或科或併科1千元以下罰金
。
附表：
┌───┬────────┬────────┬──────┐
│比較法│修正前刑法於本案│修正後刑法於本案│依從舊從輕原│
│條    │適用之法律效果  │適用之法律效果  │則比較結果  │
├───┼────────┼────────┼──────┤
│刑法第│依罰金罰鍰提高標│判處之罰金最低金│本條從修正前│
│33條第│準條例第1條前段 │額為新臺幣1,000 │之規定較有利│
│5款   │規定，罰金數額提│元。            │於被告。    │
│      │高為10倍。故判處│                │            │
│      │之罰金最低金額為│                │            │
│      │銀元10元即新臺幣│                │            │
│      │30元。          │                │            │
├───┼────────┼────────┼──────┤
│刑法第│定執行刑最高不得│定執行刑最高不得│修正前之規定│
│51條第│逾20年。        │逾30年。        │較有利於被告│
│5款   │                │                │            │
├───┼────────┼────────┼──────┤
│刑法第│犯一罪而其方法或│刪除牽連犯之規定│修正前之規定│
│55條  │結果之行為犯他罪│，原則上依數罪併│較有利於被告│
│      │名者，從一重處斷│罰。            │            │
│      │。即修正前依牽連│                │            │
│      │犯之規定，僅論以│                │            │
│      │一罪。          │                │            │
├───┼────────┼────────┼──────┤
│刑法第│連續數行為而犯同│刪除（原則上數犯│修正前之規定│
│56條  │一之罪名者，以一│罪行為依數罪併罰│有利於被告。│
│      │罪論（即依裁判上│處斷）。        │            │
│      │一罪處斷）。得加│                │            │
│      │重其刑至二分之一│                │            │
│      │。              │                │            │
├───┴────────┴────────┴──────┤
│綜合比較結果：修正後之刑法並非較有利於被告，本案有關修正│
│部分應一體適用修正前刑法。                              │
└────────────────────────────┘
